臺灣板橋地方法院交通事件裁定　　　　 94年度交聲字第879號
原處分機關　交通部公路總局臺北區監理所板橋監理站
異　議　人　乙○○
上列受處分人因違反道路交通管理處罰條例案件，對於交通部公
路總局臺北區監理所板橋監理站於民國九十四年五月十一日以板
監違字第裁四一─ＤＡ0000000號所為之裁決處分（原舉
發案號：桃園縣警察局桃警局交字第ＤＡ─0000000號）
聲明異議，本院裁定如下：
    主  文
原處分撤銷。
乙○○不罰。
    理  由
一、按道路交通案件處理辦法第二十條本文規定：「交通法庭認
    為聲明異議有理由或聲明異議雖無理由而原處分不當或違法
    者，應以裁定將原處分經聲明異議部分撤銷，並自為裁定。
    」。又法院受理交通事件，準用刑事訴訟法之規定，道路交
    通管理處罰條例第八十九條前段定有明文，是最高法院七十
    六年臺上字第四九八六號判例所指認定犯罪事實所憑之證據
    ，雖不以直接證據為限，間接證據亦包括在內；然而無論直
    接或間接證據，其為訴訟上之證明，須於通常一般之人均不
    致有所懷疑，而得確信其為真實之程度者，始得據為有罪之
    認定，倘其證明尚未達到此一程度，而有合理之懷疑存在以
    致事實審法院無從取得有罪之確信時，即應由法院為諭知被
    告無罪之判決，亦即刑事訴訟法上法院認定事實之最重要原
    則「認定被告有罪，就該有罪事實不能有任何之合理懷疑存
    在」，於法院審理行為人違反道路交通管理處罰條例案件時
    ，自當有其適用。易言之，法院於審理行為人違反道路交通
    管理處罰條例案件，當踐行完畢調查證據之程序後，為事實
    之認定時，如就原處分機關所認定之行為人違規之事實仍有
    合理之訴訟上懷疑，而無法百分之百確信行為人確有該當於
    道路交通管理處罰條例各該處罰條文之構成要件事實時，即
    應依訴訟上之待證事實「倘有懷疑，則從被告之利益作解釋
    」之證據法則，作對受處分人有利之認定。
二、本件聲明異議意旨略以：異議人將機車借給友人甲○○，但
    甲○○嗣後避不見面，其未於民國九十三年十二月十八日駕
    駛車號ＤＮＡ─四五九號輕型機車行經桃園縣桃園市○○街
    二七三巷口，因闖紅燈而遭警攔停舉發，且伊亦未在舉發通
    知單上簽名，係有人冒用伊名字簽名，為此聲明異議，請求
    撤銷原處分等語。
三、原處分機關以異議人即受處分人於九十三年十二月十八日九
    時許，駕駛車號ＤＮＡ─四五九號輕型機車，在桃園縣桃園
    市○○街二七三巷口，因闖紅燈經警當場攔停舉發，而依道
    路交通管理處罰條例第五十三條規定予以裁罰，有桃園縣警
    察局舉發違規交通管理事件通知單、交通部公路總局臺北區
    監理所板橋監理站板監違字第裁四一─ＤＡ0000000
    號裁決書各一份附卷可稽。惟查，本院兩度傳喚甲○○到庭
    說明，甲○○均未到庭陳述。從而，本院復將上開舉發違反
    道路交通管理事件通知單上收受通知聯者簽章欄內「乙○○
    」之署押，及異議人「乙○○」筆跡一紙，送法務部調查局
    鑑定，結果為原舉發通知單上簽名字跡，因係複寫而模糊不
    清，以致該單位難以鑑定，有該局九十四年十一月十五日調
    科貳字第○九四○○四三六五九○號函乙紙附卷可稽。但本
    院自行肉眼比對異議人於聲明異議狀、郵寄異議狀之信封、
    九十四年七月二十五日之陳報狀、郵寄陳報狀之信封、九十
    四年八月十七日之訊問筆錄、九十四年八月三十一日之訊問
    筆錄等文件上之簽名，書寫之字跡、書寫順序、字體外觀均
    一致，是以堪信異議人於法庭上書寫之筆跡與其平日書寫之
    筆跡相同，並未刻意扭曲變化以圖卸責，而將前揭異議人親
    自書寫之筆跡，與舉發警員提出之經其攔檢之駕駛人書寫之
    筆跡核對，明顯可見字體樣式、書寫順序均不相同，是以堪
    信並非出於同一人書寫。綜上所述，異議人是否為違規當日
    之駕駛人確有可疑，並經本院核對異議人親自書寫筆跡與違
    規舉發單上留存之筆跡又不相同，是以異議人辯稱其並非為
    警攔下開立罰單之駕駛人，即其並非當日違規之駕駛人，要
    足採信。則本件裁處，原處分機關不察，遽對異議人為前開
    裁決，即難認為允當，應認異議人之異議為有理由，依據前
    揭規定，原處分應予撤銷，並另為異議人不罰之諭知。
五、據上論斷，應依道路交通案件處理辦法第二十條前段，裁定
    如主文。
中　　華　　民　　國　　94　　年　　11　　月　　28　　日
                      交通法庭  法　官  絲鈺雲
以上正本證明與原本無異
如不服本裁定應於送達後5日內向本院提出抗告狀
                                書記官　葉子榕
中　　華　　民　　國　　94　　年　　11　　月　　29　　日
